【裁判字號】    99,司家聲,27
【裁判日期】    990317
【裁判案由】    酌定遺產管理報酬
【裁判全文】
臺灣臺中地方法院民事裁定            99年度司家聲字第27號
聲  請  人  財政部國有財產局臺灣中區辦事處
法定代理人  乙○○
上列聲請人聲請酌定遺產管理報酬事件，本院裁定如下：
    主  文
聲請人任被繼承人甲○○遺產管理人之報酬酌定為新台幣捌仟陸
佰捌拾柒元。
程序費用由被繼承人甲○○之遺產負擔。
    理  由
一、按遺產管理人得請求報酬，其數額由親屬會議按其勞力及與
    被繼承人之關係酌定之；親屬會議不能召開或召開有困難時
    ，依法應經親屬會議處理之事項，由有召集權人聲請法院處
    理之；親屬會議經召開而不為或不能決議時，亦同，民法第
    一千一百八十三條、第一千一百三十二條第二項分別定有明
    文。
二、聲請意旨略以：聲請人於民國九十五年四月二十四日經本院
    以九十五年度財管字第二五號選任遺產管理人事件選任為被
    繼承人甲○○之遺產管理人。聲請人自就任後即依民法第一
    千一百七十九條規定，查明被繼承人之遺產、編列遺產清冊
    、申報遺產稅、繳納房屋稅、變賣遺產等各項職務之進行，
    並依法對被繼承人之繼承人、債權人及受遺贈人為公示催告
    。而被繼承人遺有土地一筆、建物一筆及存款等遺產，總現
    值計新台幣（下同）八十六萬八千七百四十八元，依財政部
    頒訂「代管無人承認繼承遺產作業要點」第十四點第三項之
    規定，聲請人之遺產管理報酬標準不得低於孳息收入部分十
    分之三及遺產現值百分之一，是聲請人應得請求八千六百八
    十七元之遺產管理報酬；另聲請人就本件管理遺產期間，代
    為墊付費用為四萬九千七百六十元。為此爰依民法第一千一
    百八十三條、財政部頒訂「大陸地區人民繼承被繼承人在臺
    灣地區之遺產管理辦法」、「代管無人承認繼承遺產作業要
    點」等規定，聲請酌定遺產管理報酬，及確定代墊費用數額
    等語。並提出本院九十五年度財管字第二五號、九十七年度
    家聲字第七九號民事裁定、標售資料、慶豐商業銀行股份有
    限公司臺中分行函、臺灣郵政股份有限公司彰化郵局函、代
    墊費用明細表等證物為證。
三、經查：本件被繼承人死亡後，除大陸地區之繼承人外，是否
    有應繼承之人不明，因其無親屬會議可資選定遺產管理人，
    其大陸地區繼承人章成蘭乃聲請本院，以前揭事件選任主管
    機關即聲請人為遺產管理人之事實，有本院調取本院九十五
    年度財管字第二五號選任遺產管理人事件民事卷宗可稽。是
    被繼承人既無合法之親屬會議可資召開，自亦無從由其親屬
    會議酌定遺產管理報酬，執此，聲請人聲請本院酌定其遺產
    管理報酬，自屬有據。而本院參諸聲請人所陳及其所提出之
    上開證物所示，聲請人自就任遺產管理人後，其職務並無應
    進行訴訟程序等甚為複雜之事項，遺產內容及數量甚為單純
    ，是聲請人處理本件遺產管理事務之程度應為簡易程度；復
    參以被繼承人遺產之總現值計八十六萬八千七百四十八元，
    及聲請人係依臺灣地區與大陸地區人民關係條例第六十七條
    之一規定，受法院指定擔任具公益色彩之遺產管理人之主管
    機關等一切情事。認聲請人請求八千六百八十七元之遺產管
    理報酬數額為適當，爰酌定其遺產管理報酬為八千六百八十
    七元。
四、末按關於遺產管理、分割及執行遺囑之費用，因具共益費用
    之性質，即不僅於共同繼承人間有利，對繼承債權人、受遺
    贈人、遺產酌給請求人等均具利害關係，故民法第一千一百
    五十條前段乃規定，各該費用由遺產中支付之。而民法前開
    條文所謂「遺產管理之費用」，係指遺產保存上所必要不可
    欠缺之一切費用而言，例如：事實上保管費用、納稅、訴訟
    費用、清算費用等。復依臺灣高等法院暨所屬法院九十四年
    法律座談會研討結果，遺產管理人就遺產之管理，如為全體
    執行債權人之共同利益，而有費用支出（遺產管理人之報酬
    、管理費用），得準用強制執行法第二十九條第二項後段之
    規定，視其支出費用之性質，列為執行必要費用而優先受償
    。本件聲請人就任被繼承人之遺產管理人後，除其遺產管理
    報酬依前揭法條規定，應由法院酌定以外；另聲請人主張為
    管理被繼承人之遺產，現已代墊四萬九千七百六十元費用等
    情，固據聲請人提出代墊費用明細表附卷足參，但上開及後
    續支出之代墊費用，聲請人自可檢具相關證據，由遺產中支
    出（核銷），或於執行程序中列為執行必要費用而優先受償
    ，無庸由本院予以確定，聲請人該部分之聲請，應無必要，
    附此敘明。
五、依非訟事件法第一百六十六條第二項，裁定如主文。
中    華    民    國    99    年    3     月    17    日
                  家事法庭    司法事務官  蔡秉芳
以上正本係照原本作成
如不服本件裁定，得於裁定書送達之翌日起十日內，以書狀敘述
理由，向本庭提起抗告。並應繳納抗告費新台幣一千元。
中    華    民    國    99    年    3     月    17    日
                              書  記  官  蔡萍萍

司法院資訊處製作；財團法人民間司法改革基金會備份。
